臺灣高等法院刑事判決　　　　　　 95年度上更(一)字第605號
上　訴　人
即自 訴 人　乙○○
　　　　　　甲○○
　　　　　　丙○○
　　　　　　丁○○
共　　　同
自訴代理人　毛英富律師
　　　　　　劉上銘律師
　　　　　　許永昌律師
上　訴　人
即　被　告　戊○○
選任辯護人　顧定軒律師
上列上訴人即自訴人因自訴被告偽造文書等案件，不服臺灣板橋
地方法院88年度自字第277號，中華民國90年5月31日第一審判決
，提起上訴，判決後經最高法院發回更審，本院判決如下：
    主  文
原判決撤銷。
戊○○無罪。
    理  由
一、自訴意旨略以：被告戊○○（自稱張丹）係國泰人壽保險
    股份有限公司（下稱國泰公司）三重市展業處業務員，負責
    為國泰公司招攬保險業務、收取保險費及客戶服務等事宜，
    為從事業務之人，其因與客戶即自訴人乙○○、甲○○夫妻
    熟識，深獲其二人之信賴而代為保管保單。詎被告意圖為自
    己不法之所有，並基於概括犯意，於民國八十二年四月間，
    向自訴人甲○○陳稱為分散所得，希望能夠借得自訴人甲○○名義之帳戶使用。自訴人甲○○不疑有他，旋於八十二年
    四月八日，至華南商業銀行（下稱華南銀行）開立第000
    000000000號帳戶供被告使用，並將上開帳戶之存
    摺及印章一併交付被告保管。被告於取得上開存摺及印章後
    ，即利用保管保單及前揭存摺、印章之便，分別為下列犯行
    ：
  (一)、被告於八十三年七月二十九日，受自訴人乙○○委託代為
      向國泰公司清償自訴人乙○○於八十二年五月五日以其於
      八十二年四月十三日向國泰公司所投保之「國泰萬代福一
      ○一終身壽險」保單（號碼為0000000000）所
      質借之新臺幣（下同）六百五十萬元，而收受自訴人乙○○交付之匯款六百五十萬元（該款係分三筆即二百五十萬
      元、二百萬元、二百萬元於八十三年七月二十九日匯入上
      開被告所使用之自訴人甲○○帳戶），竟逾越自訴人委託
      代償之授權範圍，逕自盜用其所保管之上開甲○○帳戶印
      章，偽造取款憑條，分次陸續自八十三年七月二十九日至
      八十三年八月十八日將該六百五十萬元提領一淨，侵占入
      己。
  (二)、將自訴人乙○○於八十三年六月二十九日向國泰公司所投
      保之「國泰萬代福二一一終身壽險」保單（號碼為000
      0000000）上之要保人即自訴人乙○○住址填載被
      告之居所即臺北縣三重市○○街一九六巷四四號四樓，以
      便連續以代收保費繳費通知，並利用保管上開保單及自訴
      人乙○○印章之機會，盜蓋自訴人乙○○印章並偽造自訴
      人乙○○之署押於上開保單借款借據、印章聲明書及給付
      收據上，而偽造上開保單借款借據、印章聲明書及給付收
      據，持以交付國泰公司，使國泰公司陷於錯誤，而同意撥
      款。被告即以此方式，分別於八十六年一月二十九日、八
      十六年六月二十四日及八十六年九月五日借得五十六萬元
      、十四萬一千元及十萬八千元。被告並向自訴人乙○○佯
      稱前開0000000000保單所質借之六百五十萬元
      業已清償，自訴人乙○○得以該保單再行質借。而於自訴
      人乙○○八十六年間再委請被告辦理保單質借八百萬元時
      ，聲稱已以該保單辦理質借，不足部分則未經自訴人同意
      逕以前述0000000000保單質借前揭款項，充作
      乙○○所欲質借八百萬元之一部分，以掩飾被告並未代為
      清償前欠六百五十萬元之行為。
  (三)、被告復以同前方式，盜蓋自訴人甲○○印章並偽造自訴人
      甲○○之署押於保單借款借據、印章聲明書、給付收據及
      借款金匯撥聲請書上，而偽造上開保單借款借據、印章聲
      明書、給付收據及借款金匯撥聲請書，持以交付國泰公司
      ，使國泰公司陷於錯誤，而同意撥款，被告即以此方式，
      就自訴人甲○○於八十一年八月十二日向國泰公司所投保
      之「國泰萬代福二一一終身壽險」保單（號碼為0000
      000000）分別於八十四年七月二十八日、八十五年
      七月三十日、八十六年一月二十日、八十六年三月九日及
      八十七年一月二十三日借得八萬三千元、十九萬一千元、
      四萬八千元、七萬三千元及二萬六千元（計四十二萬一千
      元）；就自訴人甲○○於八十二年二月二十五日向國泰公
      司所投保之「國泰添福增壽終身壽險」保單（號碼為00
      00000000）分別於八十五年六月十八日、八十六
      年六月二十四日及八十七年一月七日借得十萬八千元、五
      萬七千元及二萬九千元（計十九萬四千元）。而被告所詐
      得上開款項，悉數由被告領取現金或由國泰公司匯撥於前
      揭甲○○華南銀行第000000000000號帳戶由
      被告提領。
  (四)、被告為便於詐得款項，又於八十五年七月二十六日將附表
      一所示自訴人丙○○、丁○○及何耕齊名義保單七份之要
      保人變更為自訴人甲○○，然後以同前方式，盜蓋自訴人
      甲○○印章並偽造自訴人甲○○之署押於附表一所示之保
      單（計十四張）借款借據、印章聲明書、給付收據及借款
      金匯撥聲請書上，而偽造上開借款借據、印章聲明書、給
      付收據及借款金匯撥聲請書，持以交付國泰公司，使國泰
      公司因此陷於錯誤，而同意撥款，被告即以此方式，而於
      附表一所示時間分別借得附表一所示款項（計四十三筆）
      。而其所詐得前揭款項，亦悉數由被告領取現金或由國泰
      公司匯撥於前揭甲○○華南銀行第0000000000
      00號帳戶由被告提領。
  (五)、因認被告戊○○前開犯行涉有刑法第二百十條之偽造私文
      書罪、第三百三十六條第二項之業務侵占罪及同法第三百
      三十九條第一項之詐欺取罪財罪嫌。
二、訊據被告對於係國泰公司三重市展業處業務員，負責為國泰
    公司招攬保險業務、收取保險費及客戶服務等事宜，與客戶
    即自訴人乙○○、甲○○夫妻熟識，經手右揭保險質借事宜
    等情供承不諱，惟堅決否認有何業務侵占及行使偽造私文書
    、詐欺取財犯行，辯稱：甲○○華南銀行第0000000
    00000號帳戶存簿，經甲○○八十二年四月開戶未久後
    即交還甲○○，其並未使用。嗣乙○○因欲清償前向國泰公
    司以0000000000號保單質借之六百五十萬元，而
    將款項匯入上開帳戶，但甲○○認為向外放款所得利息較向
    國泰公司質借之利息為高，乃請其幫忙向外放款以收取利息
    ，隱瞞乙○○並未清償上情，於八十三年七月間再將上開華
    南銀行存摺交其作為放款之資金，嗣甲○○又囑其以上述六
    百五十萬元及所生孳息為甲○○本人及乙○○投保七份高額
    保險，且各項保單質借亦悉依甲○○指示辦理。嗣八十六年
    五、六月間，乙○○以為上開六百五十萬元業已清償，復有
    運轉資金之需求，欲以前述保單辦理質借八百萬元。甲○○
    惟恐遭乙○○知悉尚未清償該六百五十萬元，遂請被告幫忙
    調度資金並以其他保單質借以湊足八百萬元給乙○○，故被
    告始依甲○○指示以乙○○000000000號保單、高
    額保險中之0000000000號保單辦理質借等情。
三、程序部分：
    按修正後刑事訴訟法施行法第七條之三規定：「中華民國九
    十二年一月十四日修正通過之刑事訴訟法施行前，已繫屬於
    各級法院之案件，其以後之訴訟程序，應依修正刑事訴訟法
    終結之。但修正刑事訴訟法施行前已依法定程序進行之訴訟
    程序，其效力不受影響」。九十二年一月十四日修正通過之
    刑事訴訟法，於同年九月一日施行。經查：本件係於八十八
    年七月二十二日修正刑事訴訟法施行前繫屬於原審法院，此
    有原審法院收文章蓋於自訴人乙○○、甲○○、丙○○、丁○○之自訴狀可稽（見原審卷一第一頁），迄至本院上訴審
    審理，並於九十二年三月十四日辯論終結。本件引用「(一)、
    證人即自訴人甲○○於原審之證述內容（見原審卷二第二二
    九至二三○頁、第二三二頁、二八八頁反面））」、「(二)、
    證人即存入甲○○華南銀行帳戶上開六百五十萬元之當時尚
    瑒公司會計助理李宜勤於本院前審之證述筆錄（見本院前審
    卷一第一五七頁）」、「(三)、自訴人乙○○於原審之證述內
    容（見原審卷一第三頁、卷二第一二二頁、一四七頁、二○○頁、二三二頁、二八八頁反面、本院前審卷一第五十頁、
    第一五九頁）」、「(四)、告訴代理人己○○於原審、本院前
    審之證述筆錄（見原審卷二第二三三頁、卷三第四頁正反面
    、本院前審卷一第五十三頁、卷二第五十一頁、五十三頁）
    」暨「華南銀行帳戶存款往來明細表及取款憑條（見原審卷
    二第一五一至一五九頁）」、「華南商業銀行仁愛路分行九
    十一年十二月二十七日（九一）華仁存字第二八七號函（見
    本院前審卷二第三十三頁）」、「甲○○之入出境記錄表（
    見本院前審卷二第二十七、二十八頁）」、「八十三年三月
    二十八日自訴人乙○○經營之尚瑒公司清償國泰公司貸款五
    百萬元由國泰公司出具之收據（見原審卷三第八一頁）」、
    「尚瑒公司名義簽發之八十三年七月二十九日面額六百五十
    萬元支票一紙（見本院前審卷一第一一八頁）」、「華南銀
    行帳戶之取款憑條二十一紙（見原審卷二第一五一至一五八
    頁）」、「被告簽發之三十一萬九千元支票影本（見原審卷
    一第五十三頁、卷二第八十頁）」、「被告簽發之支票共六
    紙（見原審卷一第五十四至五十九頁）」、「國泰公司陳報
    之高保額投保及生調查規定（見原審卷二第一○二頁反面、
    一一七至一一九頁）」、「高保額附加訪問報告書（見國泰
    公司陳報狀所附證物，外放證物袋第二十一頁、三十二頁、
    四十三頁、五十三頁、五十五頁）」、「附表三編號一、二
    、四、五所示保單之要保書、體檢表（見原審卷一第一二二
    至一四九頁）」、「國泰公司提出之七份保險繳費及佣金明
    細表（見原審卷三第七十一頁）」、「七份保單之繳費記錄
    （見原審卷一第六十至七十一頁）」、「國泰公司陳報該縮
    小保額之給付支票及收據（見原審卷二第一○二頁反面、一
    二○、一二一頁）」、「國泰公司提出之乙○○否認投保七
    件契約保單貸款及解約紀錄之明細表、縮小保額保險契約內
    容變更申請書暨解約金申請書（見本院前審卷二第七十頁、
    本院卷二第四十六至五十二頁）」、「自訴人提出之被告匯
    款明細、乙○○之存摺明細、支票簽發明細（見原審卷一第
    一七四至一八三頁）」、「保單借款匯撥明細表、保單質借
    給付收據（見原審卷一第一○○之一頁至一○一之二頁）」
    、「被告於八十六年六月十日至八十七年三月十三日匯款及
    代繳保費房貸之明細（見原審卷一第一五七至一五八頁、一
    七四至一八七頁）」、「自訴人乙○○八十八年一月二十一
    日聲明書乙份（見原審卷一第一八四頁）」、「質借之給付
    收據、保單借款匯撥明細表、存摺明細（見原審卷一第一○○之一頁至一○一之二頁、一七六頁、一八○頁）」、「0
    000000000號保單給付收據（見原審卷二第一二三
    頁）」、「質借貸款紀錄、質押借款給付收據、保單借款匯
    撥明細表（見原審卷二第二十九頁、三十一至四十一頁、四
    十九至五十三頁）」、「附表一所示編號之十四份保單之質
    借貸款紀錄、質押借款給付收據、保單借款匯撥明細表（見
    原審卷二第二十九頁、三十一至四十一頁、四十二至四十八
    頁、五十四至七十三頁）」、「保戶轉籍連繫單載明繳息至
    八十四年三月三十一日（見原審卷二第九十一頁）」、「支
    票影本背面（見原審卷三第二十六、二十七頁）」、「00
    00000000號保單要保書（見原審卷一第十二頁）」
    、「付款簽收簿（見原審卷三第二三至二五頁）」、「甲○○名義0000000000號要保書（見原審卷一第二六
    頁）」、「張丹名義之國泰公司名片（見原審卷二第二四
    九頁）」、「署名戊○○之匯款單（見原審卷二第三一二、
    三一三頁）」、「自訴人乙○○與被告於八十七年十月間之
    對話錄音譯文（見原審卷二第二六二至二六三頁）」等證據
    ，均係修正刑事訴訟法施行前依當時之法定程序所製作取得
    之證據，其證據能力不因修正刑事訴訟法實施而受影響。且
    前開證據資料，均於原審、本院上訴審、於審判期日依法提
    示予自訴人及代理人、被告及辯護人辨認，本院審判期日復
    將前開證人筆錄之陳述、證據提示並告以要旨，使到庭之當
    事人及代理人、辯護人有辯論之機會，而經合法調查，從而
    依上開施行法之規定，該訴訟程序之效力不因刑事訴訟法之
    修正施行而受影響，換言之，上開陳述筆錄、證據均具證據
    能力（最高法院九十四年度台上字第三一六０號、九十四年
    度台上字第四一四四號判決均採同一見解）。被告選任辯護
    人雖爭執該錄音譯文是片面記載，不具證據能力云云，然被
    告已供認上開錄音帶係其與乙○○於八十七年十月間之對話
    （見本院前審卷一第一五九頁），足見前開對話內容確屬真
    實，是被告辯護人爭執前開錄音譯文是片面記載，不具證據
    能力云云，洵非可採。
四、按犯罪事實應依證據認定之，無證據不得認定犯罪事實；不
    能證明被告犯罪者，應諭知無罪之判決，刑事訴訟法第一百
    五十四條第二項、第三百零一條第一項分別定有明文。再事
    實之認定，應憑證據，如未能發現相當證據，或證據不足以
    證明，自不能以推測或擬制之方法，為裁判基礎；且認定犯
    罪事實所憑之證據，雖不以直接證據為限，間接證據亦包括
    在內，然無論直接或間接證據，其為訴訟上之證明，須於通
    常一般之人均不致於有所懷疑，而得確信其為真實之程度者
    ，始得據之為有罪之認定，倘其證明尚未達到此一程度，而
    有合理性懷疑之存在時，即無從為有罪之認定，有最高法院
    四十年台上字第八六號、七十六年台上字第四九八六號判例
    可資參照。又檢察官就被告犯罪事實，應負舉證責任，並指
    出證明之方法，刑事訴訟法第一百六十一條第一項定有明文
    ；自訴案件既係由自訴人取代檢察官之地位，就犯罪事實自
    行訴追，則自訴人自應就被告之犯罪事實負舉證責任，指出
    證明之方法。次按，刑法第三百三十九條第一項詐欺罪之成
    立，以意圖為自己或第三人不法所有，以詐術使人將本人或
    第三人之物交付為要件。若欠缺意圖為自己或第三人不法所
    有之主觀意思要件，即無成立詐欺罪責之可言。又所謂以詐
    術使人交付，必須被詐欺人因其詐術而陷於錯誤，若其所用
    方法，不能認為詐術，亦不致使人陷於錯誤，即不構成該罪
    。另刑法第三百三十六條第二項之業務侵占罪，亦以意圖為
    自己或第三人不法之所有，而擅自處分因業務上所持有之物
    為要件，如行為人主觀上並無意圖為自己或第三人不法所有
    之意圖，亦與該罪之成立要件不相適合。經查：
  (一)、自訴人指稱被告將其欲清償0000000000號保單
      質借款六百五十萬元之款項予以侵占入己部分：
      自訴人甲○○雖指稱：被告係利用與其甚為熟稔，而向其
      陳稱因收入頗多，為分散所得來源，需要把錢放在不是自
      己名義之帳戶，以防人身目，希望能夠由其開戶借給被告
      使用，故上開華南銀行帳戶於其申請開戶後即將存摺、印
      章、提款密碼均交給被告使用，故實際上該帳戶存簿、印
      章一直由被告保管，亦始終由被告自由提存使用（見原審
      卷三第二二五頁正、反面）；自訴人乙○○亦稱：其要清
      償六百五十萬元時，聯絡被告到其公司，是被告直接告訴
      其所經營之尚瑒企業股份有限公司（下稱尚瑒公司）會計
      小姐匯款至上開甲○○華南銀行帳戶，事發後經詢問妻甲○○始知該帳戶是被告私人存款，不想讓人知道而向甲○○借用的（見本院前審卷一第四十九至五十頁），並以該
      帳戶領取現款之取款憑條二十一紙字跡均係被告書寫為據
      （見原審卷二第一五一至一五八頁），而指該存摺皆係在
      被告使用云云。然按：
    １、有關自訴人指稱甲○○名義華南銀行第0000000
        00000號帳戶交由被告使用部分：
      (1)被告雖自承上開二十一紙取款憑條均由其填寫，惟否認
        係供己使用，並辯稱係據甲○○交付使用，中間一段期
        間並未持有該存摺等語（見本院前審卷二第八十六至八
        十七頁）。經核對甲○○名義之華南銀行帳戶存款往來
        明細表（見原審卷二第一五九頁）及取款憑條（見原審
        卷二第一五一至一五八頁），可知該帳戶於八十二年四
        月八日開戶後，於同年四月二十日存入十五萬元，然後
        於同年四月二十二日、四月二十九日分別提領十萬元、
        五萬元後，並無提存紀錄，直到八十三年七月二十九日
        存入六百五十萬元以後，始於同日至八十七年一月二十
        三日有十九筆提款紀錄。而上開甲○○名義帳戶，於八
        十二年四月二十日轉帳存入之十五萬元，係被告自台新
        銀行新生分行匯入，有華南商業銀行仁愛路分行九十一
        年十二月二十七日（九一）華仁存字第二八七號函在卷
        可參（見本院前審卷二第三十三頁），參諸甲○○之入
        出境記錄表所示（見本院前審卷二第二十七、二十八頁
        ），其於八十二年二月二十一日入境台灣復於同年四月
        十五日出境後，迄今同年七月二十五日始再入境台灣地
        區，足見前開四月二十二日、二十九日之提款行為並非
        甲○○所為，被告亦自承八十二年四月份為辦理房屋貸
        款有交付存褶、印章要伊辦理匯款，沒多久就還給她，
        中間都沒有使用，到她匯六百五十萬元時，存褶還給甲○○，八十三年七月份委託伊還六百五十萬元時才又拿
        到存摺；又稱甲○○未在台灣時才會將印章及存褶放在
        伊處，領款都是伊去領，領出來的錢是要繳保費或甲○○要的現金（見原審卷二第八十五、八十六頁、一九九
        頁），可見被告確有使用甲○○前開帳戶之情形。
      (2)然關於自訴人甲○○指稱被告陳稱為分散所得來源，乃
        借用其名義帳戶，以防人身目，實際上該帳戶始終由被
        告自由提存使用乙節，參諸該帳戶於八十二年四月間存
        入十五萬元，數日後嗣又全數提領後，迄至八十三年七
        月二十九日存入六百五十萬長達一年多時間，悉無其他
        使用記錄，而於存入六百五十萬元後始於八十三年七月
        二十九日再有提款紀錄，果該帳戶如自訴人所指係被告
        用來分散所得，何以於開戶後除有一筆十五萬元之存取
        紀錄外，被告長期均未使用，且並無被告為分散所得而
        存入之其他款項？前開事證顯與自訴人甲○○所稱被告
        借用其帳戶分散所得，該帳戶開戶後悉供被告使用等情
        ，並不符合，反與前開被告所述情節較相符合。況自訴
        人甲○○前於原審陳稱：「我和被告私人有金錢借貸的
        關係，我的錢也有放在被告那理財，…且我放在被告的
        錢，都是我的私房錢，我怕先生知道才將錢放在被告那
        ，我就去華南銀行開個戶頭給被告使用」等語（見原審
        卷二第二二九至二三○頁），亦與前揭被告為分散所得
        而向自訴人甲○○借用戶頭之指述迥異，而甲○○既將
        私房錢委由被告理財，而不想讓其夫乙○○知悉，則其
        為此開立個人帳戶提供被告理財時之金錢往來使用，亦
        與常情相符。且由自訴人甲○○所述有私房錢委由被告
        理財不想讓自訴人乙○○知道等情，可見被告所辯被告
        將前揭六百五十萬元委其理財而不讓乙○○知道等節，
        並非無因。自訴人甲○○既為帳戶所有人，又非僅借用
        帳戶供被告使用，則自訴人甲○○空言指稱被告借用其
        帳戶供金錢往來，帳戶內款項悉為被告使用云云，自難
        採為不利於被告之認定。
      (3)至被告雖於八十二年四月二十日轉帳存入之十五萬元至
        上開甲○○帳戶，被告雖稱已不記得上開款項何以匯入
        （見本院前審卷二第八十五頁），惟僅此一筆十五萬元
        提存而數額非鉅，其後至八十三年七月二十九日間並無
        其他往來紀錄，亦難因此遽為上開帳戶之存摺及印章一
        直均在被告保管中之不利推論。
      (4)綜上，被告雖曾持用甲○○前開帳戶，仍難認定前開甲○○名義之華南銀行帳戶係被告向甲○○借用而全權使
        用。
    ２、另關於自訴人乙○○指述被告要求其將意欲清償借款之
        六百五十萬元，匯入甲○○華南銀行帳戶乙節：
        就此被告辯稱：自訴人乙○○長達十多年繳交保費及清
        償國泰公司貸款之方式，從無以匯款方式委由其辦理之
        情形，乙○○支付保費、繳息或償還本金，皆係親自到
        國泰公司或透過公司會計簽發個人或公司支票（見原審
        卷二第三二六頁正、反面、原審卷三第三十六頁）。且
        其根本沒有權力指示尚瑒公司之會計如何匯款，會計難
        道不會告訴乙○○，乙○○事後難道不會看匯款單？（
        見原審卷三第三十六至三十七頁），是該六百五十萬元
        匯入甲○○帳戶，確係甲○○之意思，其係於六百五十
        萬元匯進來以後，始經甲○○交付存摺、印章，才知道
        甲○○究竟是要做什麼，並提出八十三年三月二十八日
        自訴人乙○○經營之尚瑒公司清償國泰公司貸款五百萬
        元由國泰公司出具之收據為憑（見原審卷三第八一頁）
        。查按：
      (1)自訴人乙○○雖指稱其委託被告清償六百五十萬元質借
        款，故將六百五十萬元交付被告（見原審卷一第三頁）
        ，惟前開六百五十萬元係匯款至甲○○華南銀行帳戶，
        此有甲○○名義之華南銀行帳戶存款往來明細表可稽（
        見原審卷二第一五九頁），是被告辯稱六百五十萬元係
        交甲○○，非直接交予被告乙節（同卷四十七頁），尚
        非無據。
      (2)再者，雖對於被告前開辯解，自訴人乙○○稱：本來其
        確係以尚瑒公司支票清償該六百五十萬元，然經被告指
        示公司會計匯入前開甲○○華南銀行帳戶，其並不知匯
        入何帳戶，並提出尚瑒公司名義簽發嗣經取消而存回該
        公司之八十三年七月二十九日面額六百五十萬元支票一
        紙為證（見本院前審卷一第一一八頁）。惟證人即存入
        甲○○華南銀行帳戶上開六百五十萬元之當時尚瑒公司
        會計助理李宜勤證稱：「（叫你匯入甲○○戶頭時，戊○○、乙○○都在場？）我不清楚，我只記得我們每次
        做什麼事情都要到董事長辦公室蓋章，他們怎麼交代，
        我們就怎麼做。…董事長叫我轉錢，我就轉錢，至於是
        誰叫我轉的，這麼久了我記不清楚，我只記得去辦公室
        蓋章轉錢」（見本院前審卷一第一五七頁），無從證明
        該帳戶係被告指示會計辦理。況自訴人乙○○於本院前
        審中先指稱：「（為何清償方式是存到甲○○戶頭？）
        我要清償這筆錢的時候，她到我公司去，叫我匯到甲○○帳戶，她會領出向國泰清償。…」，復經詢「她叫你
        匯到甲○○帳戶不是就知道你太太有那個帳戶？」，自
        訴人乙○○則答以「當時我要還這筆錢，戊○○到我工
        廠，大家講好，我就交代小姐要還錢給國泰，至於錢為
        何匯到我太太帳戶，我不記得」等語（見本院前審卷一
        第五十頁），又稱：「我和戊○○講好錢還給國泰，我
        叫會計進來，後來戊○○自己跑出去找會計」，再陳稱
        ：「錢是戊○○和我談好的，錢匯到那裡我也不清楚，
        我交代會計小姐匯錢，張小姐要你怎麼匯款，你就怎麼
        辦（見本院前審卷一第一五九頁），自訴人乙○○就究
        係被告直接要求自訴人匯款至甲○○帳戶，抑或是被告
        要求會計匯款至甲○○帳戶；及究係自訴人乙○○指示
        會計聽從被告指示匯款，抑或被告自行指示尚陽公司會
        計匯款等節，先後指述均有不一，再參諸自訴人乙○○
        此次將清償國泰公司款項之方式由支票改成匯款，對於
        為何更改？匯入那個帳戶？竟全然不加過問，實違情理
        ；又匯入何一帳戶，既係由尚瑒公司會計辦理，自訴人
        乙○○向該會計詢問即可得知，被告實無隱瞞之把握，
        如其有意侵占該筆款項，實不必甘冒上開款項流向隨時
        有遭會計透露之虞。自訴人前揭所指，究否屬實，並非
        無疑。
      (3)再該六百五十萬元存入之後，依前揭存款往來明細表及
        取款憑條所載，被告並非即時提領一淨，其倘要加以侵
        占，何不及早提領完畢以避免為自訴人發覺而未能遂其
        犯行，且該帳戶名義人為自訴人甲○○，甲○○有向銀
        行請求更換原存摺、印章使用之權利，而被告所處地位
        則為被動受限可能提領不到款項之不確定狀態，自以儘
        速完成侵占全部六百五十萬元款項於己有利，何竟違常
        分日每次僅提領部分款項，均不合常情。至於尚瑒公司
        會計於辦理存入上開六百五十萬元時，被告是否前至自
        訴人乙○○經營之尚瑒公司，並不影響甲○○已向乙○○提及存入上開帳戶之決定。況被告果當時在場，自訴
        人乙○○亦可能隨時向被告詢問如何清償之方式並追問
        清償辦理之情形甚至要求被告出具清償之證明，被告實
        無已自曝行藏卻又不立即提領該款項一淨之理。
      (4)從而自訴人乙○○指述其將本欲清償之六百五十萬元匯
        入甲○○前揭帳戶係應被告指示所為云云，既有諸多不
        合理之處，自難認係屬真實。實應以自訴人乙○○聽從
        甲○○建議，改以存入甲○○名義帳戶再辦理清償手續
        ，而乙○○認既係妻帳戶應無問題，而同意存入較屬合
        理。
    ３、被告依甲○○指示將六百五十萬元從事放款賺取利差乙
        節：
      (1)自訴人指述該帳戶內之六百五十萬元，經被告提領侵占
        入己，惟查：被告固就其填寫取款憑條，領取該帳戶內
        六百五十萬元之事實供承不諱，並有該帳戶領取現款之
        取款憑條二十一紙為據（見原審卷二第一五一至一五八
        頁），然否認提領之金錢係供己使用，並辯稱：帳戶是
        甲○○的帳戶，其內的錢並非伊自己私人之往來等語（
        見本院前審卷二第八十六頁）。查按自訴人甲○○華南
        銀行帳戶明細所示，前開自訴人乙○○八十三年七月二
        十九日匯入之六百五十萬元之款項，雖經被告於八十三
        年七月二十九日至同年八月十八日分六次提領怠盡，惟
        被告就其提領前開款項之用途已於原審中明確陳稱：其
        係經自訴人甲○○交付前揭存入六百五十萬元之華南銀
        行存摺及印章後，甲○○對前揭款項本僅想賺取利息差
        額，嗣經被告向甲○○招攬，甲○○遂以其自己名義先
        後投保五份性質不同之保險，又認為其夫乙○○為家庭
        支柱，另於八十五年五月間替乙○○亦投保二份高額保
        險，並指示被告如六百五十萬元之利息不夠，亦得以本
        金支付保費（見原審卷一第四八頁、原審卷二第八二、
        二九七頁、第二○五頁、第二九九頁），復於本院前審
        中再稱：甲○○知道伊有作放款，她說也想賺一點利息
        ，伊和她約一期，三個月約定，後來又投保高額保險，
        有賺利息就用利息來繳保費，如果有放款出去，伊就不
        用支付甲○○利息，伊有幫甲○○去放款，有部分有放
        款，有部分定存，大概錢領出來幾天就算幾天利息，利
        息也是用一萬元二百元計算等語（見本院前審卷二第八
        十七頁至八十八頁、九十七頁至九十八頁），自訴代理
        人再於本院前審中稱：達成借貸合意時，才交給戊○○
        的，不是一開始就交給戊○○的，是甲○○自己帳戶有
        六百五十萬元後，為賺利息才交戊○○保管，嗣依照甲○○指示另外改成七份高額保險的保費，被告依照甲○○指示一直改投大額保險，她不想讓乙○○知道，以繳
        付質借利息的方式（見本院前審卷一第五十一頁、五十
        二頁），是依被告所述，該六百五十萬元，自訴人甲○○本欲委由被告對外放款賺取利差，嗣後陸續投保高額
        保單，原欲以放款利息支應，嗣後因不足支應保費，故
        乃以本金支付。
      (2)又關於被告表示提出之六百五十萬元係用於放款乙節：
        被告復亦陳稱：自訴人甲○○與被告先約定以每一萬元
        每月給付二百元利息，以三月為期，第一個月則依被告
        實際提領金額按天數計算利息，未提領部分則以六百五
        十萬元折半來計算利息，因此第一個月被告給付自訴人
        甲○○五萬九千元利息，至於八十三年九月、十月份則
        每月各給付十三萬元利息，故雙方約定於八十三年八月
        九日由被告先簽發面額三十一萬九千元之支票以支付至
        八十三年十月份之利息，並有被告提出其於八十三年八
        月九日簽發交付自訴人甲○○兌領供作放款利息之三十
        一萬九千元支票影本在卷（見原審卷一第五十三頁、卷
        二第八十頁），經查前開支票確係經自訴人甲○○兌領
        無訛，自訴人雖辯稱前開款項為其與被告間之其他借款
        債務之清償云云（見本院前審卷二第十二頁），自訴人
        甲○○固自承有將部分金錢交由被告理財，惟經本院前
        審質之自訴人上開支票究竟如何用途？自訴人除陳述係
        私人借貸外，亦未能提出任何具體說明，則前開金錢究
        否係屬其他私人借貸款項，而非屬放款利息，尚無從認
        定。再者，被告雖表示有對帳單據為憑，因已交付自訴
        人甲○○並無留底（見本院前審卷二第九十六頁），衡
        情時日已久，當時二人互有信賴關係，被告未留底亦難
        苛責。自訴人雖對於上開利息計算提出質疑，且否認係
        六百五十萬元所生孳息，然依自訴人依據被告所言其放
        款每萬元每月二百元利息計算，其所支付利息為至八十
        三年十月份之利息計算，總額應為三十四萬二千三百九
        十八元「{[700,000元×2%÷30天×3天（7月利息）+70
        0,000元×2%（8月利息）]+[500,000×2%÷30天×2天
        （7月利息）+500,000元×2%（8月利息）]+[300,000元
        ×2%÷30天×29天（8月利息）]+[500,000元×2%÷30
        天×22天（8月利息）]+[600,000元×2%÷30天×17天
        （8月利息）]+[3,900,000元×2%÷30天×14天（8月利
        息）]+[6,500,000元×2%×2月（9月、10月利息）]=34
        2398元} （見本院卷三第一二五頁），而與被告支付之
        三十一萬九千元之利息支票金額雖略有差距，然自訴人
        甲○○既經由被告放款賺取利息（先由被告將六百五十
        萬元借貸下來再對外放款），則雙方就放款利息部分為
        部分之折讓，而另行約定較少之金額，亦與常情不相違
        背，自難僅因該計算之金額略有差距，即遽而為不利於
        被告之認定。
      (3)另自訴人指被告先後對於上開六百五十萬元，甲○○指
        示之用途先後不一，或稱用以借貸他人生息，或謂支付
        七份保險之保費，或指以所生利息支付保費均不相同云
        云。對此被告陳稱：因其本身有兼作私人貸放，為甲○○知悉，認利息較高，有利可圖，如委其貸放生息。當
        時是想有放款出去就有賺利息，利息即可用來支付保費
        ，但不一定全部均可賺取高額利息，而光靠六百五十萬
        元支付所有保費可也有能不夠，故甲○○指示亦可以本
        金支付保費（見本院前審卷二第八十七、九十頁）。則
        被告所稱上情，不過對於事實之陳述未臻完足所致，並
        非有何重大歧異。
      (4)至被告另提出八十三年八月十二日到期，面額二萬元之
        支票、同年十二月九日到期，面額四萬元之支票、八十
        四年二月九日到期，面額各二萬元、四萬元之支票二紙
        、八十五年三月九日、七月九日到期之面額六萬元及五
        十萬元之支票共六紙（見原審卷一第五十四至五十九頁
        ），被告先於原審中陳稱係繳付予自訴人甲○○之利息
        （見原審卷一第四十八頁），復又稱係爾後甲○○需要
        用錢，被告乃再簽發支票六張與甲○○，此部分係從六
        百五十萬元中來支付（見原審卷二第八十至八一頁、第
        二九七頁），先後雖有不一，惟前開六百五十萬元既係
        自訴人甲○○借貸予被告對外放款要賺取利差，則前開
        款項究係利息或本金，對自訴人甲○○為經由被告對外
        放款賺取利差之事實，並不生影嚮，自難執此率而為不
        利於被告之認定。
    ４、自訴人甲○○確有先後購買附表三各編號所示七份高額
        保單：
      (1)自訴人雖否認有投保附表三所示之七份高額保單之事實
        ，亦否認曾繳交前開七份高額保險之保費（見原審卷二
        第二三二頁，卷三第十三頁），而自訴人甲○○、乙○○亦供承高額保單上體檢表上簽名為其等親簽，惟辯以
        ：渠等因被告佯稱係國泰公司提供保戶所為之免費健檢
        ，始乃簽立云云（見原審卷二第二三二頁、二八八頁反
        面），顯見前開高額保單上體檢表上簽名係屬真正無疑
        ，則依告訴代理人己○○於原審中所陳：自訴人甲○○
        之Ａ欄告知書體檢表上可以看出其體檢是為了投保使用
        ，Ａ欄告知書後都會附有投保使用的體檢表等語（見原
        審卷二第二三三頁），可見自訴人等辯稱不知有投保七
        份高額保單乙節，尚難信採。
      (2)又自訴人名義投保之七份保單中，其中附表三編號一、
        二、四、五（以上四份保單，要保人悉為甲○○）、六
        、七（以上二份保單，要保人悉為乙○○）之六份保單
        投保時均為高額保險，依國泰公司高保額投保規定，體
        檢時專任醫院應注意核對被體檢人之身分證件，另其中
        生調規定：由審查部指定調查員，對被保人、要保人、
        受益人作詳細深入之調查，高保額件除一般生調外，尚
        須製作高保額附加訪問報告書，並請被保人在其上簽名
        ，亦有國泰公司陳報之高保額投保及生調查規定在卷可
        憑（見原審卷二第一○二頁反面、一一七至一一九頁）
        ，且前開以自訴人名義投保之高額保險均有被告以外之
        國泰公司生調調查員所製作，由自訴人簽名之高保額附
        加訪問報告書為據（見國泰公司陳報狀所附證物，外放
        證物袋第二十一頁、三十二頁、四十三頁、五十三頁、
        五十五頁），前開以自訴人名義投保之前開六份高額保
        單，尚須由國泰公司調查人員另行調查並製作高保額附
        加訪問報告書由要保人簽名，以控制投保風險，可見前
        開七份保單，並非如自訴人所稱由被告將要保書、體檢
        表夾雜於其他文件中，令自訴人在不知情而簽署，即可
        順利完成投保手續，益見自訴人辯稱不知有投保前開七
        份保單云云，殊值存疑。是被告辯稱：自訴人乙○○、
        甲○○所投保七件中有六件係高額保險（見原審卷二第
        一○二頁反面），須有要保書、高額保險體檢表、要保
        人之財務證明，保險公司尚會派人做身家調查，以避免
        道德上之危險，此見高額投保規定即明（見原審卷二第
        一一七至一一九頁），自訴人甲○○與乙○○並親自辦
        理體檢，該七份保險確為自訴人所投保等語，尚非無據
        。至自訴人雖亦否認該高保額附加訪問報告書之要保人
        簽名欄之簽名係屬真正，惟前開報告書既由國泰公司生
        調調查員調查後所製作，而非由被告所為，且為保險公
        司控管道德風險所設計之機制，當無自行偽造要保人簽
        名之必要，自訴人空言指摘該簽名亦屬偽造云云，亦難
        採信。
      (3)又自訴人否認知悉有投保上開七份保險，並指附表三編
        號四、五所示保險，其保險告知書簽立日期「八十四年
        八月三十一日」，其不在國內，不可能簽名云云，然於
        本院前審卻稱：「這部分我們並沒有主張有偽造問題」
        （見本院前審卷一第一一一頁），所為主張之理由已有
        自相矛盾之情。另自訴人又指稱附表三編號一至五所示
        保單之保險始期甲○○皆在國外，不可能簽訂保險契約
        ，且乙○○及甲○○均不知附表三編號六、七二份乙○○保單。又其等雖有參加體檢，但體檢表上並未載明檢
        查目的，自訴人乙○○及甲○○去辦理體檢係因為被告
        佯稱其等係國泰公司之ＶＩＰ客戶，國泰公司每年有提
        供體檢服務，再利用其等在體檢表格上簽名時，將要保
        書等文件夾於上開體檢表格內讓其等分別簽名，造成其
        等自行購買保險之實云云（見原審卷二第一四二頁、原
        審卷三第二二七頁反面、第二二八頁）。然詳經核對自
        訴人所指甲○○不在國內之前述保單，其中附表三編號
        一、二所示保單之「要保書」、「體檢表」均記載日期
        為「八十三年九月三日」，附表三編號四、五之「要保
        書」、「體檢表」均記載日期「八十四年七月二十八日
        」（見原審卷一第一二二至一四九頁）。而被告供稱：
        保險告知書上的日期是其送件之日期，並非自訴人簽名
        之日期（見本院前審卷二第九十二頁）。經參酌自訴人
        前述供承在投保文件上簽名及對照甲○○之出入境紀錄
        於八十三年七月二十四日入境至八十三年九月五日出境
        、於八十四年十四日入境至八十四年八月一日出境（見
        本院前審卷二第三十一頁），自訴人甲○○當時確在國
        內，自有投保之可能。且果被告將投保文件夾在體檢表
        中讓自訴人簽名，怎不虞自訴人任意翻閱之可能，且以
        如此手法體檢並簽立投保文件非僅一次，自訴人竟每次
        均不覺有異亦有違常情。至所謂保險始期，係國泰公司
        完成核保程序經要保人繳交保險費之後所決定之日期，
        而保險告知書上日期亦未必係填寫當日，自不容與要保
        人投保時間相混。故以被告所辯自訴人甲○○、乙○○
        均知投保情事，且保險費係依自訴人甲○○指示被告以
        前述六百五十萬元及所生孳息繳交，而自訴人乙○○雖
        知情投保，然未過問如何繳納保險費較合於情理。
      (4)又自訴人雖指上開七份保險第一年佣金達一百七十九萬
        二千八百六十元，有國泰公司提出之該七份保險繳費及
        佣金明細表可參（見原審卷三第七十一頁），被告為自
        訴人投保，可從中賺取高額佣金，自屬有利云云，惟上
        開七份保險之保險費，依國泰公司出具之繳費明細記載
        ，首年度保費即達四百二十五萬七千零四十元，前後總
        繳保費共高達七百六十一萬八千五百九十七元，而被告
        首年度佣金僅一百七十九萬二千八百六十元（見原審卷
        三第七十一頁），相較於直接侵占該六百五十萬元，投
        保可獲得之佣金不但較少，且有讓自訴人發覺而質疑追
        究之可能，被告實毋庸為此為自訴人投保高額保險之必
        要。且依保險實務之運作，首期保險佣金固可達於百分
        之四十、五十，然並非年年佣金均達保費之百分之四十
        、五十，被告果欲侵吞六百五十萬元款項，何需以自訴
        人名義投保高額保單，賺取遠少於其所代繳保費之佣金
        ？且自訴人既否認投保前開保單，亦無繳納保單之保費
        ，然觀諸前開七份保單之繳費記錄（見原審卷一第六十
        至七十一頁），繳款均屬正常，保單之保險受益人又均
        係自訴人本身，若謂被告擅自以自訴人名義投保前開七
        份高額保單，而甘願每年為他人繳納四百餘萬元保險費
        ，只為迂迴賺取保險佣金，實與常情相悖；且被告果如
        有侵占自訴人前述六百五十萬元之意，直接將存摺中六
        百五十萬元從速提領一淨，豈非更為有利，又何必陸續
        替自訴人投保，並要求自訴人參加體檢？而不虞被發覺
        ，顯非合於常情。
      (5)另自訴人乙○○就其於八十七年六月二日親至國泰公司
        以0000000000號保單質借四十九萬元之事實
        ，自訴人雖稱當日質借所得之三十四萬三千元（實即再
        增借加計前已借金額共計四十九萬元扣除已借之十四萬
        七千元及利息後，以現金支付三十四萬一千零八十三元
        ，故所稱三十四萬三千元，應係誤載，見原審卷二第二
        五九頁），悉由被告取走，並未交付乙○○，惟仍就其
        前往辦理前開保單質借事宜乙節，供承不諱在卷（見原
        審卷二第一四七頁、二○○頁），顯見自訴人乙○○就
        該保單之存在，並非全然不知，否則何以配合前往辦理
        該份保單之質借？是其所辯不知被告以其等名義投保高
        額保單云云，應非事實。
      (6)又就自訴人乙○○名義投保之0000000000號
        保單，申請縮小保額（即部分解約），國泰公司於八十
        七年九月十八日交付發票日為八十七年九月十五日，受
        款人為乙○○之記名支票交予乙○○，亦據國泰公司陳
        報並提出該縮小保額之給付支票及收據各乙紙在卷可憑
        （見原審卷二第一○二頁反面、一二○、一二一頁），
        自訴人乙○○既取得前開保單之部分解約金之給付，益
        見自訴人乙○○就前開0000000000號保單顯
        然知之甚詳。再者，除前開乙○○之保單，其餘六份高
        額保單嗣後亦均有縮小保額之情形，此有國泰公司提出
        之「乙○○否認投保七件契約保單貸款及解約紀錄之明
        細表」及縮小保額保險契約內容變更申請書暨解約金申
        請書可稽（見本院前審卷二第七十頁、本院卷二第四十
        六至五十二頁），惟該部分減額依被告所陳係甲○○因
        保費過高，光靠六百五十萬元不足以付負擔，乃進行減
        額等語（見本院前審卷二第九十頁），亦與常情無違，
        況其中前開乙○○之保單縮小保額之給付支票亦由乙○○帳戶支領，果若被告係為該保單之質借及解約金，而
        擅自投保前開保單意欲從中牟利，又何需讓該筆解約金
        匯入自訴人乙○○帳戶，徒增自曝犯行之風險？是自訴
        人否認有投保之事實，而指述被告有偽造文書罪嫌云云
        ，應屬虛妄。
      (7)綜上，足見自訴人明知前開七份高額保單之存在，更以
        此辦理質借、收受質借所得之款項及縮小保額後之解約
        金，益徵前開七份高額保單之投保、質借、縮小保額等
        事宜，應係被告基於自訴人之授意所為，非如自訴人所
        指係被告擅自偽以自訴人名義為之至明。
    ５、附表三各編號所示之七份保單，確係以自訴人甲○○帳
        戶內六百五十萬元之放款孳息及本金繳付保費部分：
      (1)被告雖於八十三年七月二十九日至同年八月十八日將六
        百五十萬元提領怠盡，而觀諸前開七份高額保單投保日
        期分別係八十三年九月二十三日、同年十月四日、九月
        一日、八十四年九月十三日、八十五年五月二十日、同
        年六月二十六日，可見該七份高額保單均係於前開款項
        全部提領後，始為投保。惟按自訴人否認知悉參與此七
        份保險，並否認有繳納保險費之事實，已如前述，前開
        七份保單既係被告應自訴人之指示而投保，被告當無可
        能自掏腰包為自訴人繳付高達數百萬元之保險費，況前
        開七份高額保單並非同時投保，自訴人甲○○於八十三
        年九月二十三日、同年十月四日連續投保二份高額保險
        及一份普通保險（0000000000號、0000
        000000號、0000000000號），首期保
        費共為三十四萬零七百二十元（145710+188710（ 以上
        均季繳）+6300（月繳）=340720），此有前開保險保費
        繳款紀錄表可憑（見原審卷一第六十四至六十九頁），
        故以被告給付之前開放款利息，初期尚可支應保費，亦
        與自訴人甲○○原先預期之情形相符，惟嗣後自訴人甲○○又分別於八十四年、八十五年間各以自己及乙○○
        名義各投保二份高額保險，七份保單年度保費總計約需
        款四百二十五萬七千零四十元（見原審卷三第七十一頁
        ），此龐大之保費支出，顯已非放款利息可得支應，是
        被告前揭所稱自訴人甲○○本欲經由被告對外放款賺取
        利差，嗣後陸續投保高額保單，原欲以放款利息支應，
        嗣後因不足支應保費，故乃以該六百五十萬元之本金支
        應等情，應可採信。從而，附表三各編號所示，於八十
        三年九月至八十五年六月間以自訴人乙○○及甲○○名
        義所投保之保單，自訴人並未支付保費，而各該保單繳
        費依然正常，益見被告所辯保費由前述六百五十萬元本
        金及所生孳息支付係屬實在，自難率以前開六百五十萬
        元之提領時間均在該七份保險投保之前，即遽而為不利
        於被告之認定。
      (2)自訴人另指：被告侵占上開六百五十萬元，於無法週轉
        繳納保險費之際，不得不縮小上開七份保險保額以降低
        保費云云。而附表三所示之七份保險，固先後有縮小保
        額之情形，亦有國泰公司提出之縮小保額（即部分解約
        ）保險契約內容變更申請書暨解約金申請書共七份在卷
        可憑（見本院卷二第四十五至五十三頁），惟由繳交保
        費明細，自訴人甲○○名義之附表三編號一、二所示之
        前揭保險於八十四年間即有減額之情形（見原審卷第一
        第一六六、一六八頁），而自訴人乙○○二份保單係於
        八十五年五、六月間購買，如被告挪用前開六百五十萬
        元致繳交原有保險費即有困難，何必於此困境下，再於
        八十五年間隱瞞自訴人加以投保，豈非更陷窘境。又上
        開七份保險之保險費，依國泰公司出具之繳費明細記載
        ，總共高達七百六十一萬八千五百九十七元（見原審卷
        三第七一頁），自非前述六百五十萬元所得完全繳納。
        且0000000000號保單嗣曾委請被告代辦縮小
        保額（部分解約）事宜，國泰公司並開立八十七年九月
        十五日受款人乙○○之記名支票由被告轉交乙○○，並
        非被告所得逕行領走，已如前述，自訴人又豈有不知之
        理。是保險減額應係自訴人為因應保險費之支付而為，
        被告實無必要大費周章先替自訴人投保高額保險再減額
        之合理事由。
    ６、綜上所述，自訴人指述被告涉有侵占六百五十萬元之款
        項，甚或逾越授權範圍盜領存款、偽以自訴人名義投保
        保險等犯行，尚難認定。
  (二)、自訴人指述被告偽以自訴人乙○○名義將其投保之000
      0000000號保單於八十六年一月二十九日、八十六
      年六月二十四日及八十六年九月五日借得五十六萬元、十
      四萬一千元及十萬八千元分別辦理質押借款，並指述被告
      有將之充作自訴人再欲就0000000000號保單質
      借八百萬元款項之部分，以隱瞞六百五十萬元未清償之事
      實部分：
      自訴人指稱：八十七年六月二日乙○○赴國泰公司前，被
      告早已給付自訴人八百萬元，乙○○因認質借既已辦妥，
      即應補辦手續，實則上開兩張保單質借之二十九萬一千元
      及高額保單質借之三十四萬三千元（共六十三萬四千元）
      ，被告除給乙○○九萬元外，其餘皆由被告取走（自訴人
      以為已包括在前開被告湊足八百萬元內，故只拿多出之九
      萬元。因自訴人認被告係以下列保單質借：(1)保單000
      0000000質借六百五十萬元。(2)保單000000
      0000質借一百十萬元。(3)五保單000000000
      0質借四十九萬元。總共八百零九萬元，故多出九萬元）
      ，且當時保單在被告手上，被告只拿「新借據」叫乙○○
      簽名，乙○○根本不知有前面三次借款云云。然查：
    １、被告已稱因上開保單無法借到八百萬元，其遂告以乙○○須以其他保單一併質借，始得貸到八百萬元；另自訴
        人甲○○為賺取利息，於八十三年並未清償借款以致於
        八十六年間乙○○需錢週轉欲向國泰公司質借時，要求
        被告幫忙解決，其因而依甲○○之指示先將其所投保之
        保單向國泰公司辦理質借，不足部分則自己想辦法湊足
        八百萬元與乙○○，然因金額龐大無法一次湊足，而以
        分次方式匯入乙○○帳戶（見原審卷二第八十六頁），
        復稱自訴人乙○○於八十六年五、六月間說要借八百萬
        元，伊從八十六年六月四日找甲○○商量，甲○○沒有
        還六百五十萬元，她叫伊想辦法，儘量去借錢，想辦法
        不要讓乙○○知道，她叫伊把所有保單，團保的保單在
        伊身上，個人保單在甲○○身上，叫伊把所有的保單能
        辦的都辦，不夠的伊代墊，伊就拿保單辦貸款、匯撥，
        不夠的伊自己代墊，從八十六年六月份陸續匯錢給他，
        伊有用到的只有團險和乙○○的三張保單去質借，九月
        六日匯款那筆就是用乙○○的保單000000000
        0號這張借十四萬七千元；0000000000號借
        十萬三千一百四十二元；0000000000號這張
        借十三萬五千一百二十八元，伊共匯款六百八十萬元，
        加上伊代繳之保費、房屋貸款超出，故自訴人於八十七
        年四月二十日開一張三十三萬五千六百五十四元支票退
        還部分款項（見本院前審卷二第九十一頁至九十二頁）
        ，被告前開陳述核與自訴人提出之被告匯款明細、乙○○之存摺明細、支票簽發明細等互核相符（見原審卷一
        第一七四至一八三頁），並有保單借款匯撥明細表、保
        單質借給付收據在卷可憑（見原審卷一第一○○之一頁
        至一○一之二頁），自訴人甲○○既有挪用前開乙○○
        欲清償0000000000號保單質借款六百五十萬
        元，嗣並將之改買高額保單，且自訴人乙○○事後雖已
        知情投保，惟在此之前自訴人甲○○害怕挪用之事實，
        為自訴乙○○知悉，而央求被告代為隱瞞，亦屬常情，
        足見被告前開所陳，堪可信實。
    ２、被告雖為甲○○隱瞞上情，惟自訴人乙○○就0000
        000000號保單質借之事實，應屬知情。
      (1)自訴人乙○○已稱：其於八十六年間欲再就（前張00
        00000000號保單）借款八百萬元時，被告告以
        前張0000000000號保單僅可借六百五十萬元
        ，須另以0000000000號保單質借，始可湊足
        八百萬元，且國泰公司撥款之八百萬元，為其友人捲款
        ，請求乙○○給其時間分次給足八百萬元，並提出被告
        於八十六年六月十日至八十七年三月十三日匯款及代繳
        保費房貸之明細（見原審卷一第一五七至一五八頁、一
        七四至一八七頁），自訴代理人復於本院前審中另稱：
        被告說0000000000號保單只能借到六百五十
        萬元，還要用0000000000號保單借一一○萬
        元，0000000000號保單借四十九萬元，三個
        保單加起來八○九萬元，被告匯給我們八百萬元，實際
        質借金額為八○九萬元，故八十七年六月二日以000
        0000000號保單借四十九萬元時，被告尚再交付
        乙○○九萬元現金（見原審卷二第一四六頁、本院上訴
        審卷一第五十五頁），自訴人就被告交付質借款金額，
        前後陳述已有不一，惟由前開陳述，可見被告雖為甲○○隱瞞該六百五十萬元未為清償之事實，惟仍向自訴人
        乙○○表示0000000000號保單僅可借六百五
        十萬元，須另以0000000000號保單質借款項
        ，始可湊足八百萬元，故自訴人指述被告有未經自訴人
        同意逕自辦理0000000000號保單質借，充作
        乙○○所欲質借八百萬元之一部分乙節，已難信實。
      (2)自訴人乙○○前開保單上，共有四次質借記錄，乙○○
        僅承認其中八十七年六月二日借貸二十九萬元部分為其
        親自辦理，其餘三次均予否認，有其八十八年一月二十
        一日聲明書乙份可憑（見原審卷一第一八四頁），且被
        告固供承：自訴人乙○○質借三筆款的質借申請單都是
        伊幫自訴人寫的，質借一百一十萬元之申請單是自訴人
        平所填寫（見原審卷二第一九九頁）。惟依國泰公司八
        十九年六月七日陳報狀所示，保險契約若有增貸情形，
        要保人需重立欲增貸金額加上先前已貸金額之新借據，
        而貸款給付收據上之「清償貸款」即係先前已貸金額，
        故要保人填立新借據及簽收據時，應知悉前已累積之質
        借金額等（見原審卷二第一○二頁反面），又告訴代理
        人己○○於本院前審所述「領錢時給付收據，借款借據
        和印章聲明書是正面、背面同時的，我們只會保留最新
        的借據，看不到前面三次的借據，比如說第一次借一萬
        元，第二次又借一萬元，我們第二次會寫借二萬，給付
        收據會寫二萬元扣掉前面一萬元，實收一萬元。」（見
        本院前審卷一第五十三頁）。觀諸該張保單，八十六年
        一月二十七日首次質借五十六萬元，以現金方式支付，
        次於八十六年六月二十一日再增貸時，其壽險貸款金額
        記載為七十萬一千元，清償前次借款五十六萬元及利息
        後，實付十三萬五千一百二十八元，復於八十六年九月
        五日再貸時，其壽險貸款金額記載為八十萬九千元，清
        償前次借款七十萬一千元及利息後，實付十萬零三千一
        百四十二元，而前開二、三次質借所得款項，悉匯入自
        訴人乙○○之帳戶，此有前開質借之給付收據、保單借
        款匯撥明細表、存摺明細可憑（見原審卷一第一○○之
        一頁至一○一之二頁、一七六頁、一八○頁），自訴人
        既已知被告要辦理質借手續，嗣後亦取得質借所得金錢
        ，自難就質借之事實諉為不知。況自訴人乙○○自承親
        自辦理且填寫之八十七年六月二日保單借款借據（見原
        審卷二第一二二頁、二○○頁），其上明確記載原借金
        額已達八十萬九千元及其原借款利息，且乙○○雖借款
        二十九萬一千元，惟其借據上之借款金額，已如證人己○○所述係加計已借金額及利息而記載為一百一十萬元
        ，自訴人乙○○辦理前開借款時，就前開三次質押借款
        之事實，亦應知之甚詳，自訴人乙○○卻辯稱不知前情
        ，實與常情有違。
      (3)自訴人雖稱八十七年六月二日質借二十九萬一千元，該
        金額乙○○當日未拿到，被告告知000000000
        0號保單可借一一○萬元，故其隨被告到國泰公司補辦
        質借一一○萬元之手續，而該金額已包含有前開被告湊
        足給乙○○之八百萬元金額，故其八十七年六月二日根
        本未拿到二十九萬一千元（見原審卷一第一五九頁），
        然查：依自訴人所提之被告匯款明細所示（見原審卷一
        第一七四頁），被告於八十六年六月至八十七年三月間
        共已匯款六百八十萬元，加上其代繳及墊付之八十七年
        二至四月保費及房貸利息款項，已超過八百萬元之金額
        ，足見被告給付之八百萬元款項於八十七年三月間已全
        數給付，且其中0000000000號、00000
        00000號保單質借部分，亦已匯入其帳戶，其存簿
        上並有「國泰人壽股世華銀」之字樣，顯見由國泰公司
        直接撥付到自訴人乙○○帳戶，而非由被告經手，被告
        實無從故為隱諱款項之流向，自以其所辯聽從自訴人甲○○指示而為質借為可採，自訴人乙○○就該保單質借
        部分已辦理完畢乙節，亦應知之甚詳。且自訴人既稱八
        十六年間需款八百萬元請被告質押借款，惟該借款已經
        被告友人捲款，被告始乃負責償還，顯見該八百萬元質
        借手續應自被告八十六年六月十日首次還款前已辦理妥
        當，始可能經國泰公司撥款後，而為被告友人侵吞捲款
        。是自訴人乙○○所述於被告八十七年三月十三日最末
        次匯款清償後，始應被告之邀「補辦」該八百萬元內之
        一百一十萬元借款之質借手續，而否認八十七年六月二
        日辦理質借當日有取得質借款云云，實難想像，其陳述
        為真。原審未詳細比對證據，誤以為上開質借均係國泰
        公司以現金給付由被告代轉，而認款項遭被告侵占云云
        （見原判決第十頁），顯有誤會。
      (4)自訴代理人雖另辯稱：我們是要去借一百一十一萬元，
        不是二十九萬一千元，質借的程序都是戊○○處理，乙○○只是人去而已，自訴人乙○○亦稱戊○○叫我在旁
        邊等云云（本院上訴審卷一第五十四頁），然自訴人代
        理人既稱其等要借款一百一十萬元，惟該保單已有前三
        次質借記錄，第四次質借時，加計前已借款項及利息總
        借款金額始記載一百一十萬元，且最後實領金額亦僅二
        十九萬一千元，並以現金方式由乙○○親自領取，已與
        其等欲借金額相去甚多，自訴人乙○○仍辯以質借程序
        均為戊○○處理云云，而否認知悉前三次質借情事，實
        難遽信。至自訴人乙○○嗣後否認有領取前開二十九萬
        一千元之事實，辯稱辦理質借後，並未取得分文云云，
        然自訴人乙○○已自承親自辦理前開質借手續，嗣後空
        言否認有領取質借款之事實，既乏證據足資佐證，自難
        認屬真實，而為不利於被告之認定。
      (5)另自訴代理人所陳：被告有給付現金九萬元乙節，觀諸
        0000000000號保單給付收據所示（見原審卷
        二第一二三頁），其上雖記載貸款金額四十九萬元，惟
        該次實際貸得金額僅三四一○八三元（四十九萬扣除前
        次質借款十四萬七千元及利息），則自訴人代理人所稱
        該次質借取得四十九萬元乙節，顯難遽信，況被告亦否
        認八十七年六月二日當天有給付自訴人現金之事實（見
        原審卷二第二○一頁），且自訴人既稱欲借八百萬元，
        何以多出九萬元之款項，而由被告以現金支出自訴人？
        亦與自訴人原先之指述不符，亦難憑採。
      (6)綜上，自訴人於新質借之保單借款借據及給付收據上，
        既可知原質借金額，且前揭且0000000000號
        、0000000000號保單質借之部分金額，更由
        國泰公司直接匯撥到自訴人乙○○帳戶，被告實無任何
        隱瞞之可能。況自訴人既以為八百萬元前業經被告支付
        ，並開立八十七年四月二十日之支票三十三萬五千六百
        五十四元退還被告溢付之金額，如係新的質借何以對於
        已付清八百萬元之後辦理之保單質借猶認係該八百萬元
        之一部分？而如係補辦質借手續並前據被告付清八百萬
        元，補辦手續當時何以尚有多出之九萬元可交付自訴人
        ？而自訴人事後如已查覺上開八十七年六月二日之二筆
        質借並未拿到款項，而為被告取走，自訴人又為何未訴
        究被告此二筆犯行？其間不但矛盾且不合情理。至自訴
        人乙○○事後於八十八年一月二十一日書立「聲明書」
        給國泰公司表明0000000000號前三次質借均
        非其本人或授權他人辦理（見原審卷一第一八四頁），
        不過與本件自訴意旨同一立場之表達，尚難據為被告侵
        占之證據。從而，被告辦理自訴人乙○○前開0000
        000000號保單質借，自訴人既屬知情，顯可合理
        推論被告為自訴人辦理前開質借手續，應係基於自訴人
        授意而為，是自訴人指稱被告有偽以自訴人名義質押借
        款三次之偽造私文書及詐欺取財犯行云云，實難認定。
    ３、至被告所陳依甲○○指示用團保保單質借乙節，依國泰
        公司保單借款匯撥明細表所示（見原審卷一第一○一頁
        ），附表二編號七至十四、十九至三十三、五十號團保
        保單固於八十六年六月二十三日有質押借款之情形，且
        質借所得之款項確係匯入尚瑒公司帳戶，然自訴人乙○○固欲再就其所有保單號碼0000000000（即
        未清償之六百五十萬元保單）質借八百萬元，其既已知
        該六百五十萬元已經其妻甲○○挪用予投保七份高額保
        單，則當知該所欲借款之八百萬元勢必無法僅從其個人
        所有保單之質借款中支應，且前開團保保單之質借款亦
        悉數匯入尚瑒公司帳戶，自訴人乙○○就該團保保單之
        質借實難諉為不知，亦難認被告就此部分有何偽造私文
        書及詐欺取財之犯行。
  (三)、自訴人所指被告復以同前方式，偽以甲○○名義，將其為
      0000000000號保單及0000000000號
      保單，分別向國泰公司詐欺辦理質押借款，詐得款項，悉
      數侵占入己；另被告被告為便於詐得款項，又於八十五年
      七月二十六日將附表一所示自訴人丙○○、丁○○及何耕
      齊名義保單七份之要保人變更為自訴人甲○○，再以同前
      方式偽以甲○○名義於附表一所示時間分別借得附表一所
      示款項（計四十三筆），詐得款項悉由被告提領部分：
    １、被告擅自變更自訴人丙○○、丁○○及何耕齊名義保單
        七份之要保人為甲○○部分：
        自訴代理人經本院前審詢及「丙○○、丁○○、何耕齊
        八十五年七月二十六日保單的要保人名字變更為甲○○
        部分，是否有偽造問題？」時，已答稱「當初被告有向
        我們提出這樣的建議，我們也同意，但是我們不知道是
        要以甲○○名義質借，這部分我們不告」，復經詢問「
        那丙○○、丁○○為何是被害人？」時，則答稱：要保
        人變更為甲○○，保單質借，他們就不是被害人，我們
        再具狀」等語（見本院前審卷一第一一○至一一一頁）
        ，再由自訴人等提出之九十一年八月二十九日呈（陳）
        報狀所示「關於原審自證六、七、八、十二、十三等保
        單之要保人為丙○○、何筱因者，雖均於八十五年七月
        二十六日變更為要保人甲○○等情，係甲○○受到被告
        之欺騙，被告向甲○○建議將上開原係丙○○、丁○○
        為要保人變更為甲○○，無非變換後利用此保向國泰公
        司質借款項，並將此借款項匯入被告實際使用之甲○○
        華南銀行仁愛分行帳戶，故丙○○、丁○○、甲○○苟
        知實情，即不可能變更要保人，顯然欠缺變更要保人真
        意，從而丙○○、丁○○亦應是被害人。」等語（見本
        院前審卷一第一四○頁），益見自訴人雖主張係受被告
        欺瞞始同意為要保人之變更，惟就前開保單要保人之變
        更確係經自訴人同意而為之事實，不生影嚮。此亦與被
        告所稱：小孩的保單在八十五年七月變更為甲○○名字
        ，這樣權利才會在甲○○身上，要保人要是甲○○，甲○○才有保險所有權益，我們有談到全部的權利要在要
        保人身上，她才說把全部的要保人變更為她，原來的受
        益人滿期都是甲○○，只有一、二件滿期受益人是小孩
        子本身，要保人要是甲○○，質借、年金，可以領錢的
        部分都是要保人領的等情（見本院前審卷二第九十四頁
        ）相符，堪信為真。而觀諸附表一編號三、四、七至九
        、十三至十四所示，自訴人丙○○、丁○○及何耕齊名
        義之七份保單質借之時間，悉於八十五年七月二十六日
        變更要保人為甲○○之後，是自難認被告有何偽以丙○○、丁○○及何耕齊名義而偽造私文書質押保單借款之
        情事。至自訴人主張係遭被告欺暪始為變更云云，自訴
        人先稱被告辦理前開保單之要保人變更手續，係經自訴
        人同意所為，嗣後又空言改稱係遭被告欺罔而為，先後
        陳述已有不一，況自訴人亦未就被告如何施用詐術欺瞞
        自訴人為前揭保單事項之變更，提出證據以實其說，尚
        難遽採。
    ２、按自訴人甲○○投保之0000000000號保單，
        固分別於八十四年七月二十八日、八十五年七月三十日
        、八十六年一月二十日、八十六年三月九日及八十七年
        一月二十三日經辦理質押借款八萬三千元、十九萬一千
        元、四萬八千元、七萬三千元及二萬六千元，共計四十
        二萬一千元，而0000000000號保單，亦分別
        於八十五年六月十八日、八十六年六月二十四日及八十
        七年一月七日經辦理質押借款十萬八千元、五萬七千元
        及二萬九千元，共計十九萬四千元，前開保單質借所得
        款項除以現金支領外，另以匯款至甲○○前揭華南銀行
        仁愛分行000000000000號帳戶，此有前開
        質借貸款紀錄、質押借款給付收據、保單借款匯撥明細
        表可憑（見原審卷二第二十九頁、三十一至四十一頁、
        四十九至五十三頁）可稽。又附表一所示編號之十四份
        保單，亦經於附表一所示時間，辦理各該保單之質借手
        續，所得款項或以現金或以匯款方式匯款至甲○○前揭
        華南銀行仁愛分行000000000000號帳戶，
        亦有前開質借貸款紀錄、質押借款給付收據、保單借款
        匯撥明細表可憑（見原審卷二第二十九頁、三十一至四
        十一頁、四十二至四十八頁、五十四至七十三頁）可憑
        。是前開自訴人甲○○所有之保單確有經質押借款之情
        形無訛。
    ３、被告已稱其係基於自訴人甲○○之指示代為辦理質押借
        款，並遵其指示將款項匯入自訴人乙○○、甲○○之帳
        戶（見原審卷一第四十九頁、本院卷四第十頁反面），
        又稱領款都是伊去領，領出來的錢是要繳保費或甲○○
        要的現金，自訴人甲○○要伊在該戶頭的錢是伊用保單
        向跟國泰借來的錢，去領現金給甲○○使用，領多少次
        、時間伊都忘記了，自訴人甲○○要伊在該在戶頭裡其
        餘借來的錢都用來繳自訴人乙○○與甲○○不承認的保
        單保費（見原審卷三第一九九頁、二三一頁），被告復
        陳稱：丙○○保單八十五年質借是甲○○要伊做的，伊
        並未偷偷做，這幾份小孩的保單，八十六年之後質借的
        原因有的是甲○○現金拿走，要辦都是她叫我去辦的，
        辦貸款都是甲○○叫伊去辦，匯撥到甲○○的帳戶，是
        甲○○叫伊辦的，帳戶裏的錢是甲○○叫伊去領的，有
        的甲○○現金拿走了等語（見本院前審卷二第九十四頁
        至九十六頁），而自訴人則指述被告所為前揭之質借行
        為，均係未經自訴人同意而為，然觀諸前開質借所得之
        款項，確係匯入自訴人甲○○之華南銀行帳戶，亦有保
        險契約質押貸款紀錄表、保單借款匯撥明細表、保單借
        款借據、保險給付收據等在卷可稽（見原審卷三第二十
        九至七十三頁），前開帳戶匯入款，被告雖自承係其前
        去提領，惟稱係經自訴人甲○○之授權而為，且提領之
        款項悉數供自訴人支用，參諸前揭所述，自訴人甲○○
        既將金錢交由被告理財，並曾將帳戶交由被告提領款項
        ，對外放款賺取利差，足見被告確曾受自訴人授權辦理
        帳戶金錢之提領，且自訴人確有歷次委託被告代為辦理
        保單質借之情形，從而被告所辯前揭質借及提款行為，
        均係經自訴人甲○○授意而為，且所得款項亦悉供自訴
        人支用等情，尚非全然無據。從而前開質押借款之手續
        既係經自訴人指示而為，且質押所得之款項，亦係以現
        金或匯款方式交由自訴人支用，自難認被告有何偽造文
        書、業務侵占，甚或詐欺取財之犯行，自訴人並未提出
        積極證據可資證明被告確有未經自訴人甲○○之同意，
        擅自偽以其名義辦理保單質借手續，欺瞞國泰保險公司
        核發貸款，所得款項悉數提領花用侵占入己之犯行，徒
        以被告為自訴人辦理保單質借及提領帳戶金錢之外觀，
        指摘被告有偽冒自訴人名義質押借款、業務侵占，甚或
        詐欺保險公司給付借款云云，實難憑採。
  (四)、自訴人復指前揭0000000000號保單未清償之六
      百五十萬元，於八十三年七月二十九日自訴人乙○○委由
      被告代償前，尚曾委託被告繳付積欠之利息，但被告卻將
      乙○○交付之三張利息支票：(1)票號0000000、八
      十三年十二月十日、面額三十三萬四千四百六十八元支票
      ，(2)票號0000000、八十三年六月十八日、面額三
      十三萬四稅四百六十八元，(3)票號0000000、八十
      三年八月二日、面額五萬零六百十六元（支票正、反面，
      見原審卷 (三)第二六至二七頁）均侵占入己，事後為掩
      飾犯行，再為乙○○補繳交利息至八十四年三月三十一日
      止云云。然查：
    １、國泰公司於臺灣臺北地方法院八十九年度保險字第一二
        四號案件中雖出具答辯狀稱：乙○○自八十二年五月五
        日向被告借款以來迄未繳息，自八十二年五月五日至八
        十二年七月二十八日之利息共七十萬八千三百五十七元
        （見原審卷二第三二二頁）。惟國泰公司代理人己○○
        於詳查自訴人乙○○上開保單繳息資料後陳稱：已繳息
        至八十四年三月三十一日（見本院前審卷二第五十一頁
        ），並有保戶轉籍連繫單載明繳息至八十四年三月三十
        一日足憑（見原審卷二第九十一頁）。可見國泰公司前
        開答辯狀所謂從未繳息係屬錯誤，被告於收受前開三張
        支票後確曾為自訴人乙○○繳交利息。復觀上開利息支
        票其中第(2)張指名國泰公司，亦由國泰公司具領（見原
        審卷三第二十六、二十七頁），被告於收受該張支票後
        實無從侵吞。雖其中(1)(3)支票係由被告具名兌領，觀諸
        各該支票背面綦明（見原審卷三第二十六、二十七頁）
        ，惟被告既已繳交上開利息，被告顯無意圖為自己不法
        之所有而侵占上開受託代繳利息款項入己之行為。
    ２、又被告自八十二年五月五日以上開000000000
        0號保單向國泰公司質借六百五十萬元，至八十三年七
        月二十八日之利息，依國泰公司陳報為七十萬八千三百
        五十七元（見原審卷三第三二二頁），可見自訴人乙○○開立之前開三張支票面額共七十一萬九千五百五十二
        元，已超過計至八十三年七月二十八日之金額。參以國
        泰公司代理人己○○稱：上開保單為躉繳，利息是半年
        收一次，利率為浮動（見本院前審卷二第五十三頁），
        則以自訴人繳付之上開三張利息支票計算之利息實不止
        至八十三年七月二十八日而已。衡以被告如有意隱瞞利
        息未支付，而為自訴人乙○○發現六百五十萬元並未清
        償，經銓衡侵占之金額相較於須支付國泰公司之利息高
        出甚多，被告大可一直代墊利息，何以只繳交利息至八
        十四年三月為止？且其仍一直與自訴人往來從密，卻不
        虞為自訴人乙○○發覺，亦不合於情理。
    ３、再上開0000000000號保單係一次繳清保費，
        要保書上係填寫要保人住所（見原審卷一第十二頁），
        並非被告住所。而依保戶轉籍連繫單記載，此份保單於
        八十七年五月十三日始轉籍至被告住所（見原審卷二第
        九十一頁）。如被告惟恐自訴人乙○○發覺，又僅繳交
        利息至八十四年三月三十一日，則於未繳付質借利息之
        後至轉籍之前，理當不致輕忽至未想及可能因國泰公司
        向自訴人乙○○催繳利息而遭發現其並未清償該六百五
        十萬元。是被告所辯：繳交利息不屬於其的事情，利息
        是否繳交由自訴人自行處理，其並不過問，嗣八十七年
        五月間，自訴人甲○○始想及未繳息而轉籍給被告處理
        （見本院前審卷二第八十九頁），較屬可信。
    ４、至自訴人以上開三張支票業經被告在付款簽收簿簽收，
        然被告卻否認曾替被告繳付利息，可見被告所述並不實
        在云云（見本院前審卷二第一七八頁正、反面）。惟觀
        諸上開付款簽收簿，前述三張支票固由被告簽收（見原
        審卷三第二三至二五頁），被告亦於本院前審供承此三
        張支票其有簽收去繳利息（見本院前審卷二第八十八頁
        ）。而上開三張支票係用以繳交自八十二年五月五日質
        借所生之利息，是被告所稱其並未代自訴人繳付利息（
        見原審卷三第一八八頁），於本院前審所稱：「（你不
        會去收利息？）不會」（見本院前審卷二第八九頁），
        不過在於釐清其本身除收受自訴人乙○○該三張利息支
        票以外，收取利息並非其職務範圍內行為，且並未因未
        代自訴人乙○○清償前欠六百五十萬元，因恐遭自訴人
        乙○○發覺而代付利息之事實，亦據其於本院前審陳述
        綦明（見本院前審卷二第八十八至八十九頁），自無自
        訴人所指被告供述情節與付款簽收簿互不相符之情形。
  (五)、自訴人復指被告於保單要保人住址逕行填載被告居所，俾
      代收保費繳費通知，並有機會持上開保單向國泰公司質借
      而不為自訴人發覺云云，惟由前揭0000000000
      號保單質借金額其中自訴意旨(二)所指八十六年六月二十四
      日及同年九月五日兩筆，均係國泰公司匯撥至自訴人乙○○帳戶，可見保單要保人填寫被告住址，與是否矇使自訴
      人而質借並無必然關係。且被告係於早於本案發生前之八
      十一年間起即將保單上要保人之住居所填上被告自己之住
      所，參諸卷附甲○○名義0000000000號要保書
      甚明（見原審卷一第二六頁），並非因本案而變更地址記
      載，且若被告早有不法所有之犯意，就丙○○等人保單早
      可於要保人欄填寫甲○○名義，而不必事後加以變更。至
      國泰公司代理人己○○稱：「（要保書要保人居所欄同意
      填載被告住址，才可收受保費？）要被告填具確認書，才
      可跨區收費」「有收費津貼，沒有限制住居所地址」（見
      原審卷三第四頁正、反面），則被告要跨區向自訴人收費
      雖不一定要在要保書上要保人地址填上被告地址，然被告
      為便於向自訴人收費而以較為便給之方式為之，尚難認其
      目於即在日後逕持保單質借，從而，亦難認被告有何施用
      詐術之情事。
  (六)、自訴人又指被告隱慝真實姓名，冒用張丹名義，並書立
      證明書切結於八十七年十一月四日完成清償事宜（見原審
      卷二第二四四頁）。惟被告稱張丹係其偏名，平常就有
      在使用，且有經自訴人提出張丹名義之國泰公司名片在
      卷足參（見原審卷二第二四九頁），且被告前於八十二年
      四月四日、八十二年四月二十九日向自訴人甲○○借支四
      十五萬元、五百萬元時，經自訴人甲○○匯款至「戊○○
      」名義帳戶及「戊○○」匯款至自訴人甲○○帳戶，皆以
      被告「戊○○」本名，有各該匯款單附卷可參（見原審卷
      二第三一二、三一三頁）。而自訴人所指前揭證明書，其
      右下角係併列「戊○○」及「張丹」姓名（見原審卷二
      第二六一頁），且無錯誤，則被告所謂係其慣常使用之偏
      名應屬可信。另被告簽收前述自訴人乙○○交付前開三張
      六百五十萬元之利息支票，於付款簽收簿亦係以「張丹
      」名義簽收（見原審卷三第二三至二五頁），亦有將所收
      支票用以繳交利息，尤見被告並非假冒張丹姓名以騙稱
      自訴人。
  (七)、另本案事後，自訴人乙○○與被告對話經錄音，被告承認
      向乙○○說六百五十萬元有還掉。錄音帶內容摘要如下：
      「乙○○：你拜託我給你機會？六百五十萬元之問題，要
      我幫忙？」「被告：對啊！八十三年七月二十九日還掉，
      對啊！」「乙○○：六百五十萬元保單還在（即六百五十
      萬元沒有清償的意思）」「被告：八十三年七月二十九日
      有還掉」「乙○○：到後面給我八百萬元」「被告：對啊
      ！」「乙○○：你說保單放在公司很安全？」「被告：對
      啊！」「乙○○：你說保單要拿回來還我？」「被告：是
      」「乙○○：六百五十萬元有還公司」「被告：我真的有
      還公司」「乙○○：保單在你那裡？」「被告：我有承認
      」「被告：我答應給你處理乾淨」（見原審卷二第二六二
      至二六三頁）。而被告供認上開錄音帶係其與乙○○於八
      十七年十月間之對話（見本院前審卷一第一五九頁），惟
      辯稱：以被告當時投保之保單價值一定要先還掉上開六百
      五十萬元，乙○○才有可能會借到八百萬元，其告訴乙○○上開錄音內容之意思為乙○○既已拿到八百萬元，六百
      五十萬元當然已經還掉，這是因為在替甲○○之行為圓謊
      （見本院前審卷一第一六○至一六一頁）。參以前述說明
      ，被告所辯上情並非無據，自難據此即認被告有何侵占上
      開六百五十萬元犯行。至自訴人以被告於本院前審稱：「
      （甲○○叫你騙乙○○已經還掉六百五十萬元？）沒有，
      乙○○還款不會找我」（見本院前審卷二第九十頁），而
      指被告所辯上情不實云云。然被告始終陳稱本件所為係聽
      從自訴人甲○○之指示，並無先後不一致之情形，則其替
      自訴人甲○○向自訴人乙○○圓謊為同其所辯解之一貫說
      法，至上開所謂自訴人乙○○還錢不會找其辦理云云，應
      係意謂未應自訴人乙○○指示清償。另被告雖書立前揭證
      明書，承諾於八十七年十一月四日之前清償，被告辯稱因
      事出突然，於未與自訴人甲○○聯絡之前先行承擔下來（
      見原審卷二第三○一頁），參諸其亦替自訴人甲○○隱瞞
      自訴人乙○○前情，則其先行承擔事後再與自訴人甲○○
      結算，亦非悖於情理，亦難據以被告本件侵占、偽造私文
      書及詐欺之證明。
  (八)、綜上所述，被告戊○○所稱：其將六百五十萬元款項用以
      放款賺取利差，嗣又以之繳付保單保費及其領款、辦理質
      押借款手續，所得款項悉交付自訴人甲○○或匯入自訴人
      帳，均依自訴人指示所為，尚非全然無據，自難認被告有
      何侵占、詐欺及行使偽造私文書犯行。
  (九)、按「刑事訴訟法第一百六十一條第一項規定：檢察官就被
      告犯罪事實，應負舉證責任，並指出證明之方法，此項規
      定，於自訴程序同有適用。因此，自訴人對於自訴之犯罪
      事實，應負實質之舉證責任。倘自訴人所提出之證據，不
      足為被告有罪之積極證明，或其闡明之證明方法，無從說
      服法院形成被告有罪之心證，基於無罪推定之原則，自應
      為被告無罪之諭知。」最高法院九十五年度台上字第四九
      六二號判決採同一見解。本件自訴人所提出之證據，均不
      足以證明被告戊○○有何偽造私文書、業務侵占或詐欺取
      財之犯行。此外，復查無其他積極證據足認被告戊○○有
      何自訴意旨所指之犯行，既不能證明被告戊○○犯罪，揆
      諸前開說明，自應為被告戊○○無罪之判決。
五、原審未依據證據，詳為推求，遽為被告有罪之判決，自有未
    合。自訴人提起上訴，指原審量刑過輕及併辦部分應予審究
    ，惟被告張春美所涉侵占等罪嫌，既屬不能證明，已如前述
    ，自應依法為無罪之諭知，自訴人上開所指原審量刑過輕及
    併辦部分應予審究云云，自屬無據。另被告提起上訴，否認
    犯罪，為有理由，原判決既存有前揭瑕疵而無可維持，自應
    由本院將原審此部分之判決撤銷，改為被告張春美無罪之諭
    知。
六、退回併辦部分：
  (一)、臺灣臺北地方法院八十八年度自字第四七一號併辦意旨另
      以：自訴人尚瑒公司自訴被告利用乙○○所經營之尚瑒公
      司為員工所投保之團體保單盜蓋尚瑒公司及負責人王載仁
      之印章，並偽造負責人王載仁之署押於保單借款借據、印
      章聲明書、給付收據或解約金給付申請書、印章聲明書及
      給付收據上，而偽造上開保單借款借據、印章聲明書、給
      付收據或解約金給付申請書、印章聲明書及給付收據，並
      持之交付國泰公司，使國泰公司因此陷於錯誤，而同意撥
      款，被告即以此方式，而就尚瑒公司所投保如附表二所示
      之保單各於如附表二所示之時間借得或取得如附表二所示
      之借款（計一百零七筆）或解約金（計三十七筆）。被告
      復未經尚瑒公司同意，偽造該公司實際負責人乙○○及員
      工（被保險人）簽名，以尚瑒公司名義為尚瑒公司員工投
      保計一百四十四件，並以尚瑒公司員工陳信宏、姚財本、
      范仁興、陳信貝、郭月嬌、林忠德、陳丁楷等七人為要保
      人兼被保險人，分別向國泰公司投保。
  (二)、臺灣臺北地方法院檢察署九十二年七月二十九日北檢茂露
      九二偵一三○四七字第四七三二五號函，移送該署九十二
      年度偵字第一三○四七號被告戊○○詐欺案件（內含八十
      八年度偵字第一四○八三號、一七六八四號），請求合一
      審判，經最高法院九十五年八月二十八日刑十二台上四五
      二二字第○九五○○○○○○一號函轉送本院併案審理，
      其移送併辦意旨雖略以：被告戊○○自民國七十五年十二
      月一日起擔任國泰大壽保險股份有限公司收費展業員，專
      司業務拓展及對國泰人壽公司保戶提供收費、各種保險金
      申請及款項轉交、保單質押貸款申請、利息收取及償還款
      解繳款解繳國泰人壽公司之業務，為從事業務之人，詎竟
      基於意圖為自己不法所有之概括犯意，自八十四年七月間
      迄八十七年十月間止，利用職務之便，連續於「保單借款
      借據」及「解約金給付申請書」上偽造保戶甲○○及尚瑒
      公司之簽名及署押，向國泰人壽公司質借新台幣一百零一
      萬八千二百七十六元，致國泰人壽公司、甲○○及尚瑒公
      司受有損害。
  (三)、因均認與上開案件之侵占等罪嫌有裁判上一罪之關係，爰
      請求合一審判。經查：本件自訴人自訴被告犯罪部分，既
      經本院諭知無罪在案，則移送併辦意旨所述事實，即與本
      件前揭經判決無罪部分無裁判上一罪之關係，本院無從合
      一審判，併予審究。
據上論斷，應依刑事訴訟法第三百六十九條第一項前段、第三百
六十四條、第三百零一條第一項，判決如主文。
中　　華　　民　　國　　96　　年　　5 　　月　　24　　日
 　　　　　　　　 刑事第一庭審判長法　官  蔡  長  溪
　　　　　　　　　　　　　　　　  法　官  陳  春  秋
　　　　　　　　　　　　　　　　  法　官  林  俊  益
以上正本證明與原本無異。
如不服本判決，應於收受送達後十日內向本院提出上訴書狀，其
未敘述上訴之理由者並得於提起上訴後十日內向本院補提理由書
。
                                  書記官  廖  月  女
中　　華　　民　　國　　96　　年　　5 　　月　　28　　日
附表三：自訴人甲○○、乙○○投保之七份高額保單
┌─┬─────┬────┬──────┬───┬───┐
│編│保單號碼  │保險金額│保險始期    │要保人│滿期受│
│號│          │（萬元）│            │      │益人  │
├─┼─────┼────┼──────┼───┼───┤
│一│0000000000│1000    │83年9月23日 │甲○○│甲○○│
├─┼─────┼────┼──────┼───┼───┤
│二│0000000000│1000    │83年9月23日 │甲○○│甲○○│
├─┼─────┼────┼──────┼───┼───┤
│三│0000000000│100     │83年10月4日 │甲○○│甲○○│
├─┼─────┼────┼──────┼───┼───┤
│四│0000000000│1000    │84年9月1 日 │甲○○│甲○○│
├─┼─────┼────┼──────┼───┼───┤
│五│0000000000│1000    │84年9月13日 │甲○○│甲○○│
├─┼─────┼────┼──────┼───┼───┤
│六│0000000000│1000    │85年5月20日 │乙○○│乙○○│
├─┼─────┼────┼──────┼───┼───┤
│七│0000000000│200     │85年6月26日 │乙○○│乙○○│
└─┴─────┴────┴──────┴───┴───┘
